---
title: "La dimension fractale"

author: "Jean-Denis Giguère"

output:
  html_document: default
  html_notebook: default
---

Exemple tiré d'O'Sullivan and Unwin (2010), pp. 13-14.

```{r echo=FALSE, results='hide'}
require(knitr)
```


```{r}
require(ggplot2)
```


```{r}
longueur.baton.km <- c(10, 5, 2.5)
nombre.de.batons <- c(18, 52, 132)
mesures.baton <- data.frame(longueur.baton.km, nombre.de.batons)
print(mesures.baton)
```

```{r}
print(mesures.baton$longueur.baton.km)
print(mesures.baton$nombre.de.batons)
```


```{r}
mesures.baton$longueur.km <- mesures.baton$longueur.baton.km * mesures.baton$nombre.de.batons
print(mesures.baton$longueur.km)
```

### Représentation graphique du nombre de bâtons en fonction de sa longueur

```{r}
qplot(x = longueur.baton.km, nombre.de.batons, data = mesures.baton)
```

### Dimension fractale

$$
D = \frac{\log N_1 / N_2}{\log L_1 / L_2}
$$

Avec $N_1 = 18$, $N_2 = 52$, $L_1 = 10$ et $L_2 = 5$, on obtient:

```{r}
dim.fractale <- log(52.0 / 18.0) / log(10.0 / 5.0)
print(dim.fractale)
```

C'est un valeur parmi plusieurs valeurs possibles. Est-ce qu'on peut estimer $D$ avec un modèle statistique?

### Représenter la dimension fractale par la pente d'une droite

Rappel : 

$$ \log a/b = \log a - \log b $$

$$
D = \frac{\log N_1 / N_2}{\log L_1 / L_2} 
= \frac{\log N_1 - \log N_2}{\log L_1 - \log L_2}
$$




```{r}
qplot(longueur.baton.km, mesures.baton$nombre.de.batons, data = mesures.baton, log = 'xy')
```

```{r}
qplot(mesures.baton$longueur.baton.km, mesures.baton$nombre.de.batons, log = 'xy') + geom_smooth(method = lm, se=FALSE)
```


Calculons l'équation de la droite de régression.
Pour cela, il faut d'abord transformer les données.

```{r}
mesures.baton$log.longeur.baton.km <- log(mesures.baton$longueur.baton.km)
mesures.baton$log.nombre.de.batons <- log(mesures.baton$nombre.de.batons)
```

Dans R, on représente une régression, ou plus généralement un modèle statistique avec l'opérateur ~.

$$ y \sim x $$

```{r}
modele.dimension.fractale <- lm(log(nombre.de.batons) ~ log(longueur.baton.km), mesures.baton)
print(modele.dimension.fractale)
```

```{r}
summary(modele.dimension.fractale)
```

```{r echo=FALSE, results='hide'}
purl('dimension_fractale.Rmd')
```
