---
title: "Les oeuvres  d'art public de Fleurimont"
output:
  html_notebook: default
  html_document: default
---

Le 15 mai 2017, la Ville de Sherbrooke possédait une collection de 35 oeuvres d'art public. 
Elles sont présentés dans un jeu de données R.

```{r}
load("geodata/oeuvres.fleurimont.RData")
```

On peut voir quelques informations descriptives sommaires sur le jeux de données avec la commande `summary`.

```{r}
summary(oeuvres.fleurimont)
```


Les coordonnées des oeuvres dans le Système de coordonnées planes du Québec (SCOPQ), fuseau 7 sont : 

```{r}
coordinates(oeuvres.fleurimont)
```

```{r}
require(ggplot2)
require(plotly)
```


```{r}
gg.oeuvres <- ggplot(data = oeuvres.fleurimont@data) + geom_point(aes(x=coordinates(oeuvres.fleurimont)[,1], 
                                                     y=coordinates(oeuvres.fleurimont)[,2],
                                                     color=medium)) + xlab("x") + ylab("y")
```

```{r}
ggplotly(gg.oeuvres)
```


### Distance entre les oeuvres

```{r}
matrice.distance <- spDists(oeuvres.fleurimont, oeuvres.fleurimont)
print(matrice.distance)
```
`


### Ouvres situées à moins de 500 mètres les unes des autres

```{r}
d.500.max <- matrice.distance < 500
print(d.500.max)
```

La distance d'une oeuvre à elle-même n'est pas une information très riche, n'est-ce pas?

```{r}
diag(d.500.max) <- NA
print(d.500.max)
```


## Adjacence

`spdep` offre des fonctionnalités très intéressantes pour étudier l'adjacence.

```{r}
require(spdep)
```


### Les oeuvres situées à moins de 500 mètres sont adjacentes


```{r}
adj.d.500 <- dnearneigh(oeuvres.fleurimont, 0, 500)
```

Pour afficher sur notre graphique, les voisinages, nous aurons besoin de les convertir en `data.frame`.
Nous utilisons une fonction proposée par Maxwell B. Joseph au http://mbjoseph.github.io/2015/06/15/nb_ggmap.html .

```{r}
nb2df <- function(nb, coords){
  x <- coords[, 1]
  y <- coords[, 2]
  n <- length(nb)

  cardnb <- card(nb)
  i <- rep(1:n, cardnb)
  j <- unlist(nb)
  return(data.frame(x=x[i], xend=x[j],
                    y=y[i], yend=y[j]))
  }
```


```{r}
adj.d.500.df <- nb2df(adj.d.500, coordinates(oeuvres.fleurimont))
```

```{r}
gg.oeuvres.adj.d.500 <- gg.oeuvres + geom_segment(data = adj.d.500.df, aes(x=x, xend=xend, y=y, yend=yend), color="grey")
```
```{r}
ggplotly(gg.oeuvres.adj.d.500)
```


### Les deux oeuvres les plus proches sont adjacentes

```{r}
nn.2 <- knearneigh(oeuvres.fleurimont, 2)
adj.nn.2 <- knn2nb(nn.2, row.names=rownames(oeuvres.fleurimont))
summary(adj.nn.2)
```



```{r}
adj.nn.2.df <- nb2df(adj.nn.2, coordinates(oeuvres.fleurimont))
```

```{r}
gg.oeuvres.adj.nn.2 <- gg.oeuvres + geom_segment(data = adj.nn.2.df, aes(x=x, xend=xend, y=y, yend=yend), color="grey")
```
```{r}
ggplotly(gg.oeuvres.adj.nn.2)
```

## Le voisinage provient d'une triangulation

```{r}
adj.triangulation <- tri2nb(coordinates(oeuvres.fleurimont), row.names = rownames(oeuvres.fleurimont))
adj.triangulation.df <- nb2df(adj.triangulation, coordinates(oeuvres.fleurimont))
```

```{r}
gg.oeuvres.adj.triangulation <- gg.oeuvres + geom_segment(data = adj.triangulation.df, aes(x=x, xend=xend, y=y, yend=yend), color="grey")
ggplotly(gg.oeuvres.adj.triangulation)
```

## Le voisinage est établi par la triangulation de Delaunay

```{r}
require(RANN)
```


```{r}
adj.delaunay <- graph2nb(soi.graph(adj.triangulation, coordinates(oeuvres.fleurimont)), row.names = rownames(oeuvres.fleurimont))
```

```{r}
adj.delaunay.df <- nb2df(adj.delaunay, coordinates(oeuvres.fleurimont))
```

```{r}
gg.oeuvres.adj.triangulation <- gg.oeuvres + geom_segment(data = adj.delaunay.df, aes(x=x, xend=xend, y=y, yend=yend), color="grey")
ggplotly(gg.oeuvres.adj.triangulation)
```

## Les polygones de proximité (Voronoï)

```{r}
require(deldir)
```

```{r}
polygones.voronoi <- deldir(coordinates(oeuvres.fleurimont)[,1], coordinates(oeuvres.fleurimont)[,2])
```
```{r}
gg.oeuvres.voronoi <- gg.oeuvres + geom_segment(aes(x=x1, y=y1, xend=x2, yend=y2), data = polygones.voronoi$dirsgs)
ggplotly(gg.oeuvres.voronoi)
```

```{r echo=FALSE, results='hide'}
require(knitr)
purl("proximite.Rmd")
```
