---
title: "Rappel sur les matrices"
author: "Jean-Denis Giguère"
output:
  html_document: default
  html_notebook: default
params:
  tangle: TRUE
---

```{r echo=FALSE, results='hide'}
require(knitr)
```

d'après l'annexe 1 de O'Sullivan and Unwin (2010)

### Les variables

On utilise une lettre minuscule:

* $d$ la distance;
* $x$ l'abscisse;
* $y$ l'ordonnée;
* $\lambda$ la longitude;
* $\phi$ la latitude;


```{r}
d <- 100.0 # 100.0 mètres
x <- 726661 # sanctuaire de Beauvoir  - abscisse
y <- 5037554 # sanctuaire de Beauvoir - ordonnée
lat <- 45.45472 # sanctuaire de Beauvoir - latitude
lon <- -71.89889 # sanctuaire de Beauvoir - longitude
```

### Les sommations

##### La somme de 1 à 4

$1 + 2 + 3 + 4$

ou 

$$\sum a_i$$
avec

$$A = \{a_i\} = \{1, 2, 3, 4\}$$

```{r}
1 + 2 + 3 + 4

# Dans le code source, on gardera la lettre majuscule pour les fonction
a <- c(1,2,3,4)
sum(a)

# Plus usuel
a <- seq(4)
sum(a)

```

##### Somme des carrés

$$\sum a_i^2$$

```{r}
sum(a^2)
```


##### Double sommation

$$ c = k \sum_{i=1}^n \sum_{j=1}^n (z_i - z_j)^2 $$

L'implémentation n'est pas triviale dans R, on y reviendra.


### Matrices

Matrice de deux rangées et trois colonnes

$$
\mathbf{A} = \begin{bmatrix}
3 & 9 & 2 \\
7 & 11 & -1
\end{bmatrix}
$$

```{r}
# Dans le code source, on utilise toujours la minuscule pour une variable 
# Les valeurs sont saisies par colonne 
a <- matrix (c(3, 7, 9, 11, 2, -1), nrow=2, ncol=3)
print(a)
```

On peut représenter les éléments de la matrice par un indice composé de deux nombre, le premier indique la rangée, le second la colonne.

$$ a_{21} = 7$$
```{r}
a[2,1]
```

### Vecteurs

Une matrice d'une seule colonne.

$$ \textbf{a} = \begin{bmatrix} -3 \\4 \end{bmatrix}$$

```{r}
a <- matrix(c(-3, 4), nrow=2, ncol=1)
```


Un vecteur important : la localisation $s$

$$ \textbf{s} = \begin{bmatrix} x \\y \end{bmatrix}$$


### Addition et soustraction de matrice

```{r}
a <- matrix(c(1, 2, 3, 4), nrow=2, ncol=2)
print(a)
b <- matrix(c(5, 6, 7, 8), nrow=2, ncol=2)
print(b)
print(a + b)
```

```{r}
s.1 <- matrix(c(10, 3), nrow=2, ncol=1)
print("s.1:")
print(s.1)
s.2 <- matrix(c(13, 7), nrow=2, ncol=1)
print("s.2:")
print(s.2)

v <-  s.2 - s.1

print("v")
print(v)
```


#### Produit scalaire

```{r}
as.vector(s.1) %*% as.vector(s.2)
```

#### La longueur du déplacement

```{r}
d <- sqrt(sum(v^2))
print(d)
```

ou avec le produit scalaire

```{r}
v <- as.vector(v)
d <- sqrt(v %*% v)
print(d)
```


### Multiplication de matrice

```{r}
a <- matrix (c(3, 1, -2, 5, 2, -4), nrow=2, ncol=3)
print(a)
b <- matrix (c(4, -3, -5, 1, -2, 1), nrow=3, ncol=2)
print(b)
```

$$\textbf{A}\textbf{B}$$

```{r}
a %*% b
```



$$\textbf{B}\textbf{A}$$

```{r}
b %*% a
```

### Transposition

$$A^T$$

```{r}
print(a)
print(t(a))
```

### La matrice identité et la matrice inverse


$$ \textbf{IA} = \textbf{AI} - \textbf{A} $$

$\textbf{A}$ doit être une matrice carré. Par exemple

```{r}
a <- matrix(c(1,2,3,4), nrow=2, ncol=2)
print(a)
```


#### La matrice identité 2 par 2

$$ \textbf{I}  = \begin{bmatrix} 1 & 0 \\ 0 & 1 \end{bmatrix}$$

#### Définition de la matrice inverse $A^{-1}$

$$ \textbf{AA}^{-1} = \textbf{A}^{-1}\textbf{A} = \textbf{I}$$ 

```{r}
a.inverse <- solve(a)
print(a.inverse)
```

```{r}
print(a %*% a.inverse)
```


### Résolution d'un système d'équations linéaires

$$
3x +  4y = 11 \\
2x - 4 y  = -6
$$
 peut s'écrire sous forme matricielle
 
 $$
 \begin{bmatrix} 3 & 4 \\ 2 & -4 \end{bmatrix}  \begin{bmatrix} x \\ y \end{bmatrix} =  \begin{bmatrix} 11 \\ -6 \end{bmatrix}
 $$


```{r}
b <- matrix(c(3,2,4,-4), nrow=2, ncol=2)
b.inverse <- solve(b)
```

 $$
 \begin{bmatrix} 3 & 4 \\ 2 & -4 \end{bmatrix}^{-1}
 \begin{bmatrix} 3 & 4 \\ 2 & -4 \end{bmatrix}  \begin{bmatrix} x \\ y \end{bmatrix} 
 =  
 \begin{bmatrix} 3 & 4 \\ 2 & -4 \end{bmatrix}^{-1}
 \begin{bmatrix} 11 \\ -6 \end{bmatrix}
 =
  \begin{bmatrix} x \\ y \end{bmatrix} 
 $$

```{r}
x.y <- b.inverse %*% matrix(c(11, -6), nrow=2, ncol=1)
print(x.y)
```


Donc $x = 1$ et $y = 2$.


### Rotation dans le plan

#### Une rotation

$$
\textbf{A} = \begin{bmatrix} 0.6 & 0.8 \\ -0.8 & -0.6 \end{bmatrix}, \textbf{s} = \begin{bmatrix} 3 \\ 4\end{bmatrix}
$$

```{r}
a <- matrix(c(0.6, -0.8, 0.8, 0.6), nrow=2, ncol=2)
print(a)
s <- matrix(c(3, 4), nrow=2, ncol=1)
```

$$ \textbf{As}$$

```{r}
print(a %*% s)
```


#### Beaucoup de rotations

$$
\textbf{S} = \begin{bmatrix} 1 & 3 & 0 & -1 & -2.5  \\
1 & -2 & 5 & 4 & -4 \end{bmatrix}
$$

```{r}
s <- matrix(c(1,1,3,-2,0,5,-1,4,-2.5,-4), nrow=2, ncol=5)
print(s)
```

$$\textbf{AS}$$

```{r}
print(a %*% s)
```

  
```{r echo=FALSE, results='hide'}
purl('revision_matrices.Rmd')
```
